【裁判字號】    90,台上,841
【裁判日期】    900511
【裁判案由】    損害賠償
【裁判全文】
最高法院民事判決                                  九十年度台上字第八四一號
      上   訴   人  甲○○
      被 上  訴 人  丙○○
      兼特別代理人  乙○○
      共        同
      訴 訟代理 人
右當事人間請求損害賠償事件，上訴人對於中華民國八十八年十一月二十三日台灣高
等法院台中分院判決（八十七年度重訴字第三三號），提起上訴，本院判決如左：
    主  文
原判決關於命上訴人給付及負擔訴訟費用部分廢棄，發回台灣高等法院台中分院。
    理  由
本件被上訴人主張：上訴人甲○○於民國八十五年五月四日十八時四十五分，駕駛車
牌ＮＤ－八七三一號自用小客車，沿台中縣龍井鄉○○路由竹坑村往龍東村方向行駛
，途經鐵道前，疏於注意而追撞同向由被上訴人丙○○所騎腳踏車，致丙○○頭部外
傷合併腦挫傷，成植物人狀態。上訴人應賠償丙○○喪失勞動能力損害新台幣（下同
）八百九十三萬九千六百十一元及精神慰藉金二百萬元。被上訴人乙○○為丙○○之
父，支付丙○○之醫療費用一百六十二萬八千一百十三元及看護費用一百七十七萬四
千三百元，亦應由上訴人賠償等情，爰依侵權行為及不當得利之法律關係求為命上訴
人給付乙○○三百零七萬七千七百八十三元，其中二百五十八萬四千五百七十五元自
八十七年四月九日、十一萬一千三百七十元自八十七年九月十一日、三十一萬八千四
百七十八元自八十八年四月九日、六萬三千三百六十元自八十八年八月二十八日起各
至清償日止，按法定利率計算之遲延利息；給付丙○○六百十一萬三千八百二十八元
及八十七年四月九日起至清償日止按法定利率計算之遲延利息之判決（逾上開金額本
息部分，原審為被上訴人敗訴判決，被上訴人未聲明不服）。
上訴人則以：本件車禍係因丙○○騎腳踏車未靠路右側行駛而突然騎至道路左方之中
心線肇事，丙○○與有過失。被上訴人請求之看護費用、勞動能力喪失之賠償金額及
慰撫金過高。另伊已給付三十萬元予被上訴人，應從醫藥費中扣除等語，資為抗辯。
原審命上訴人給付上開金額本息，無非以：上訴人於前揭時地駕駛小客車，由後追撞
丙○○之腳踏車，致丙○○腦挫傷呈重度昏迷植物人狀態之事實，為上訴人所不爭，
且車禍經台灣省台中縣區車輛行車事故鑑定委員會及台灣省車輛行車事故覆議鑑定委
員會鑑定結果認上訴人駕駛小自客車由後追撞腳踏車，為肇事原因。又上訴人因過失
致丙○○受重傷，亦經刑事庭判處有期徒刑六月確定在案，上訴人有過失且與丙○○
之受傷有相當因果關係，應負侵權行為責任，堪以認定。雖上訴人辯稱丙○○與有過
失云云，惟查肇事路段規劃有雙黃線及虛線，距離平交道約有三十幾公尺，沒有快慢
車道之分，經原審勘查明確，該路段既無快慢車道之分，肇事當天又下雨，丙○○騎
腳踏車經過時因前右側有積水，乃往無積水之內側行駛，上訴人未加以注意而從後追
撞，自難認丙○○有何過失，上訴人所辯為不足採。茲審酌：(一)乙○○為丙○○支付
醫藥費一百六十二萬八千一百十三元，提出診斷證明書四紙、醫療費用收據一一二紙
為證，除購買天麻、冬蟲夏草、真珠、奶蛋白、滿力精、高蛋白等費用計二萬四千六
百三十元，非治療上之必要，應予扣除外，其餘費用一百六十萬三千四百八十三元均
屬治療上之必要費用，惟上訴人已支付三十萬元，此部分亦應扣除，醫療費用一百三
十萬三千四百八十三元，乙○○自得向上訴人請求。(二)丙○○因四肢癱瘓，意識不清
，日常生活完全依賴他人，乙○○為其僱用特別護士，迄八十七年八月二十七日已支
付特別護士費用一百七十七萬四千三百元，有收據四十一張及診斷證明書為證，乙○
○既有上開之支出，且費用亦屬合理，其請求上訴人給付，亦無不合。(三)丙○○因勞
動能力完全喪失，其係六十八年七月十二日生，發生車禍時仍為學生，並未工作，故
以二十歲為其工作之始期，算至勞動基準法所定之勞工退休年齡六十歲止，有四十年
之工作期間，以每月基本工資一萬五千八百四十元計算，依霍夫曼計算法扣除中間利
息，其減少勞動能力所致之損害總額為四百十一萬三千八百二十八元，自得請求上訴
人賠償。(四)丙○○因車禍受傷，精神遭受痛苦，斟酌兩造之身分、地位、經濟能力，
其請求上訴人賠償二百萬元慰藉金，尚屬相當。從而，乙○○、丙○○分別請求上訴
人給付如上開聲明所示金額及其法定遲延利息，洵屬正當，應予准許等詞，為其判斷
之基礎。
查肇事路段無快慢車道之分固為原審所認定，惟慢車應在劃設之慢車道上靠右順序行
駛，在未劃設慢車道之道路，應靠右側路邊行駛。但各地警察機關對行駛地區、路線
或時間有特別規定者，應依其規定。慢車不得侵入快車道或人行道行駛，並不得在禁
止穿越地段穿越道路，道路交通安全規則第一百二十四條第二項、第三項定有明文。
依此規定，丙○○騎乘腳踏車在未劃設慢車道之肇事路段行使，若無特別規定，自應
靠右側路邊行駛，且不得侵入路中心。是丙○○能否因下雨及前右側有積水，即可不
必靠右而得駛入路中心﹖其往無積水之道路內側行騎有無欠缺注意之情形﹖事關本件
車禍之發生，丙○○是否與有過失之認定，自應予以查明，乃原審並未明白審認，遽
認丙○○無過失，尚嫌速斷。次查，上訴人過失傷害罪責，雖經刑事法院判處罪刑在
案，然刑事判決認定丙○○疏未注意其騎乘慢車不得侵入快車道行駛，亦與有過失。
且上訴人辯稱：依台中縣警察局道路交通事故調查報告表(一)(二)所示，肇事地點緊臨道
路左方之中心線，積水區右邊尚有五米二之慢車道，丙○○竟未走慢車道，反為繞過
積水區未靠右行駛而突然騎至道路左方之中心線附近，致上訴人注意不及而從後追撞
，台灣省台中縣區車輛行車事故鑑定委員會鑑定及台灣省車輛行車事故覆議鑑定委員
會鑑定結果亦認丙○○騎腳踏車行駛快車道有違規定，刑事判決亦為相同之認定，丙
○○有過失甚明等語（見原審重訴字卷一六八頁），上訴人上開辯解及刑事判決所為
之認定有無可採，原審恝置不論，徒以肇事路段無快慢車道之分，因下雨積水，即認
丙○○往無積水之內側行駛為無過失，亦有理由不備之違法。末查，原審關於上訴人
應向乙○○給付之本金部分，並未認定上訴人應負遲延給付之責任之依據，則原審謂
乙○○就其中二百五十八萬四千五百七十五元自八十七年四月九日、十一萬一千三百
七十元自八十七年九月十一日、三十一萬八千四百七十八元自八十八年四月九日、六
萬三千三百六十元自八十八年八月二十八日起按法定利率計付遲延利息，是否允當，
自滋疑義。上訴論旨，指摘原判決不當，聲明廢棄，非無理由。
據上論結，本件上訴為有理由，依民事訴訟法第四百七十七條第一項、第四百七十八
條第一項，判決如主文。
中      華      民      國     九十     年      五      月      十一    日
                              最高法院民事第六庭
                                  審判長法官  吳  正  一
                                        法官  劉  福  來
                                        法官  鄭  玉  山
                                        法官  葉  勝  利
                                        法官  高  孟  焄
      右正本證明與原本無異
                                              書  記  官
中      華      民      國     九十     年      五      月    三十一    日


司法院資訊處製作；財團法人民間司法改革基金會備份。
